臺灣高等法院高雄分院刑事判決　　　　94年度上訴字第1204號
上　訴　人　臺灣高雄地方法院檢察署檢察官
上　訴　人
即　被　告　乙○○
　　　　　　　　　　現於臺灣高雄看守所羈押中
指定辯護人　葉天來律師
上列上訴人因被告殺人等案件，不服臺灣高雄地方法院94年度重
訴字第1 號中華民國94年7 月26日第一審判決（起訴案號：臺灣
高雄地方法院檢察署93年度偵字第18693 號），提起上訴，本院
判決如下：
    主  文
原判決關於殺人、妨害自由及定執行刑部分，均撤銷。
乙○○殺人，處有期徒刑拾肆年，褫奪公權捌年；扣案水果刀壹
把（刀刃、刀柄連接處已斷裂）沒收。又以非法方法剝奪人之行
動自由，處有期徒刑伍月；扣案釘拔鎚壹把沒收。
其他上訴駁回。
乙○○上開第二項所處之刑，與上訴駁回毀損部分所處有期徒刑
貳月，應執行有期徒刑拾肆年肆月，褫奪公權捌年。扣案水果刀
壹把（刀刃、刀柄連接處已斷裂）、釘拔鎚壹把，均沒收。
    事  實
一、乙○○因與張俊彬之母丙○○曾於民國93年間，不定時在高
    雄市三民區○○○路82號6 樓之2 丙○○住處同居，因而取
    得上開住處鑰匙，並再複製1 支鑰匙備用，後因乙○○有酗
    酒習慣，丙○○有意疏離，乃要求乙○○搬離上開住處，並
    將上開住處讓予其子張俊彬居住，丙○○則搬至同址5 樓之
    1 居住，而乙○○因張俊彬為丙○○之子，亦會提供金錢予
    張俊彬花用，而與張俊彬熟識。後乙○○為挽回其與丙○○
    間感情，乃於93年9 月23日前某日，趁丙○○雇工在上址6
    樓之2 處整理地板之機會，前往找丙○○，與丙○○發生口
    角爭執，並遭丙○○在施工工人面前責罵，致氣憤難忍，而
    持刀劃傷丙○○右上額頭處（此傷害部分未據告訴）。其後
    ，張俊彬將丙○○受傷之情轉告其兄張次男（即丙○○之次
    子），張次男即要求張俊彬尋訪乙○○行縱，迨於93年9 月
    23日晚間，張俊彬得知乙○○正在自立橋附近某檳榔攤處，
    並告知張次男，張次男、張俊彬乃駕駛丙○○所有車牌號碼
    8998-GH 號（起訴書誤載為GH-8998 號）自用小客車前往上
    開檳榔攤，欲找乙○○理論，因乙○○事先得知消息，乃先
    行走避，惟情急不及將其所有停放在上開檳榔攤附近之機車
    騎走，致該機車遭張次男推入自立橋段河中，乙○○得知更
    為氣憤，乃隨即於同日晚間持刀至上址6 樓之2 處欲找丙○○理論，惟遭在上址5 樓之1 處之張次男發覺，乙○○乃反
    鎖上址6 樓之2 鐵門，張次男則在鐵門外叫囂稱不會放過乙○○等語，後經丙○○請友人將乙○○帶離始作罷。至翌日
    （24日），乙○○自張俊彬處得知張次男仍有意找其理論，
    復因機車已遭張次男推入河中，無法工作，向張俊彬索討新
    臺幣（以下同）200 元未果，致遷怒於張俊彬，且撥打行動
    電話向丙○○要錢，丙○○對其困境亦未加理會，乙○○益
    加氣憤，後與朋友至自立路附近某處喝酒，酒後復至丙○○
    住所對面之河南路椅子上休息，並撥打電話予丙○○，雖丙○○住處尚有燈光，惟丙○○仍未接聽電話，陳福氣憤已極
    ，乃萌生報復丙○○及張俊彬之意。
二、嗣於93年9 月25日上午3 時許，乙○○在高雄市○○○路、
    南台路口，向友人邵福桂借得300 元，乃前往高雄市○○○
    路103 號「易達大賣場」（發票商號為「潔亨企業行」），
    除購買蔘茸酒1 瓶、童軍繩1 條外，並為供報復丙○○、張
    俊彬之用，另購買水果刀1 把、松香水1 瓶、釘拔鎚1 把等
    物，於同日上午3 時32分許結帳計360 元，離開賣場後，
    即於同日凌晨3 時32分至凌晨4 時間前往高雄市○○○路10
    0 號地下2 樓停車場，基於毀損之故意，原欲以購得之松香
    水澆淋丙○○所有車牌號碼8998─GH號自小客車（無證據證
    明業已澆淋松香水），惟恐燃燒殃及周遭車輛而作罷，乃以
    購得之水果刀，刺破、損壞上開4 個輪胎（其中右前車輪、
    右後車輪、左前車輪均有明顯毀損痕跡，左後車輪雖未見明
    顯毀損痕跡，惟車胎亦已洩氣），而足生損害於丙○○。
    旋再於同日上午4 時許，帶上開水果刀等物，前往上址
    5 樓之1 丙○○住處理論，以釘拔鎚欲撬開該處大門未果，
    後即改往上址6 樓之2 欲找張俊彬理論，而基於侵入他人住
    宅及殺人之故意，帶上開水果刀1 把（其餘松香水1 瓶、
    釘拔鎚1 把、童軍繩1 條等物則放置在上址6 樓之2 門外）
    ，未經張俊彬同意，以上開複製之鑰匙，開啟張俊彬房門外
    之第一道鐵門，而因第二道木板門未鎖，乙○○開啟後即侵
    入之，見張俊彬靠坐在床上倚在頭櫃上，思及上情，怒意更
    盛，明知頸部、鎖骨乃人體動脈、靜脈流經之處，如持刀刺
    該部位，將切斷動脈、靜脈，造成大量失血而有致命之危險
    ，而基於殺人之犯意，持上開水果刀衝向前，往張俊彬頸部
    、左鎖骨等部位猛刺，並邊刺邊說：「幹你娘，你們吃我很
    夠」、「再猛啊」等語，因時值淩晨，一般人精神狀況較不
    佳之際，張俊彬亦未能即時反應，致受有頸部深及血管（頸
    動脈、靜脈）約4 公分之刀傷、深及血管及胸腔（鎖骨）約
    5 公分之不規則穿刺傷；胸部各4 公分、5 公分、5 公分；
    背部3 公分X1公分之淺傷；右手大拇指抵抗傷表淺皮傷約6
    公分等刀傷，直至張俊彬已躺臥在房門入口處走道上，乙○○始停手，而上開水果刀亦因乙○○用力過猛，致刀刃、刀
    柄連接處斷裂。乙○○見張俊彬倒地後，持上開水果刀前
    往上址5 樓之1 ，原欲叫丙○○開門，並告知其已殺害張俊
    彬之事，惟因怕吵到其他鄰人而作罷，並將上開水果刀丟棄
    在5 、6 樓樓梯間垃圾桶內，再返回上址6 樓之2 房門外，
    拿取釘拔槌1 把後，另基於侵入住宅、毀損及妨害自由之故
    意，自上址6 樓之2 房間陽台，順著電纜線攀爬到5 樓之1
    丙○○住處陽台，未經丙○○同意而侵入之，並以上開釘拔
    鎚打破丙○○房間靠近陽台之窗戶玻璃，足生損害於丙○○
    ，約於93年9 月25日上午4 時20分許，進入丙○○房間後，
    即告知丙○○已殺害張俊彬之事，再以上開釘拔鎚控制丙○○之行動，期間並表示要先殺死丙○○後，再行自殺等語，
    後經丙○○安撫、附和及苦苦哀求，至同日上午6 時20分許
    ，乙○○始答應讓丙○○見張俊彬最後一面，並因乙○○已
    將張俊彬房門反鎖，乃由乙○○再沿原來路徑，自丙○○房
    間外陽台攀爬至下址6 樓之2 房間內開門，丙○○見狀，即
    趁隙脫逃，丙○○前後遭剝奪行動自由約達2 小時。丙○○逃脫後，隨即於同日上午6 時22分59秒許，以其所有之00
    00000000號行動電話撥打110 勤務中心報警，惟因恐慌過度
    ，並未告知警方係何人殺死張俊彬，而乙○○發現丙○○逃
    逸後，亦隨即下樓，並央請不知名騎士載其前往警局，而於
    同日上午6 時30分許到達高雄市政府警察局三民第一分局長
    明派出所，於有偵查犯罪權限之機關尚未發覺其殺人犯罪之
    前，表明其有殺人行為，願接受裁判。嗣警方接獲丙○○報
    案後，即前往上開現場處理，發現張俊彬已因頸、胸及四肢
    多處穿刺傷與切割傷，致低血容性休克死亡，並在上址5 、
    6 樓樓梯間垃圾桶內扣得乙○○所有供毀損、殺人用之水果
    刀1 把，在上址6 樓通往5 樓樓地板上扣得乙○○所有供毀
    損、妨害自由之用之釘拔鎚1 把。
三、案經高雄市政府警察局三民第一分局移送、丙○○訴由臺灣
    高雄地方法院檢察署檢察官偵查起訴。
    事  實
一、程序方面─
  (一)上訴人即被告乙○○（以下簡稱被告）、檢察官於原審及本
    院，原審指定辯護人於原審，及本院指定辯護人於本院，就
    告訴人丙○○於警詢、偵訊（未具結），證人邵福桂於警詢
    ，證人沈瑞清、沈國華、黃啟仁於偵訊（檢察官有諭知具結
    義務，但卷內無結文資料），及證人張次男於偵訊（未具結
    ）陳述之證據能力，均明白表示不爭執。本院審酌丙○○業
    於原審到庭具結作證；且警詢本即無應具結之法律規定；並
    依刑事訴訟法第159 條之5 第1 項規定，被告以外之人於警
    詢之陳述，經當事人同意後，依作成之情況認為適當，得為
    證據，而檢察官向被告以外之人所取得之陳述，原則上均能
    遵守法律規定，不致違法取供，其可信性較警察機關高，若
    因於偵訊中之陳述未具結，而以違反刑事訴訟法第158 條之
    3 規定，而不得為證據，自有失法理之平。是本件於被告等
    均明白表示不爭執丙○○等人於警詢、偵訊（未具結）中陳
    述之情況下，應認均具證據能力。
  (二)被告、指定辯護人及檢察官均未爭執證人吳清松、張孟學於
    偵訊中具結陳述之證據能力，並同意作為本件之證據（見本
    院卷第55頁）；且證人吳清松、張孟學於偵訊之證述復無何
    顯有不可信之情況，依刑事訴訟法第第159 條之1 第2 項定
    ，自具證據能力。
  (三)被告涉嫌侵入高雄市三民區○○○路82號5 樓之1 住宅，及
    毀損車牌號碼8998- GH號自用小客車輪胎部分，業據告訴人
    丙○○提出告訴（見93偵18693 號卷第44、70頁）；又被告
    涉嫌侵入上址6 樓之2 住宅部分，被害人張俊彬雖已死亡，
    惟亦據張俊彬之母丙○○依刑事訴訟法第233 條第2 項規定
    提出告訴（見同前偵卷第44頁），均併此說明。
二、認定犯罪事實所憑證據及理由─
  (一)訊據被告對上開毀損、侵入住宅、殺人、妨害自由等犯行均
    自白不諱，惟另辯稱：「伊不是預謀要殺害張俊彬，伊事先
    並不知道張俊彬住在6 樓之2 」云云。
  (二)經查：
  1.被告與丙○○曾在高雄市三民區○○○路82號6 樓之2 同居
    ，並因此取得上址鑰匙後複製1 支，及與丙○○感情生變後
    ，曾持刀劃傷丙○○右上額頭處，後並因張次男將其機車推
    入自立橋段河內，被告再持刀找丙○○理論，又遭張次男揚
    言將不放過等語，後經丙○○請友人幫忙，始將被告帶離；
    再因被告向張俊彬索討錢未果、丙○○拒接電話等情，致被
    告心生憤怒一節，業據丙○○於偵訊、原審陳（證）稱：「
    因為乙○○是酒鬼，伊不接受他，但乙○○很疼伊的小孩，
    約在3 、4 天前（指93年9 月25日前）伊請人來挖地板，乙○○又來，伊要乙○○不要來鬧，乙○○就去買一支刀子，
    劃傷伊右上額頭；伊有將此事告訴兒子，伊兒子要去找乙○○理論，23日晚上，伊在6 樓，乙○○又拿刀來找伊，被在
    5 樓的張次男聽到，乙○○就嚇得自己關在6 樓，張次男一
    直在門外罵乙○○」、「乙○○一直打電話給伊，24小時都
    在打，伊有時會接，有時吃安眠藥，就沒有接電話」（見93
    相1648號卷第29頁，同前偵卷第43、45頁）、「伊請工人去
    挖6 樓之2 的地板，伊有當著工人的面罵乙○○，乙○○可
    能惱羞成怒，才拿刀劃伊的臉；伊曾將河北二路82號6 樓之
    2 住處鑰匙交給乙○○」等語（見原審卷第115 、116 、15
    5 頁），及張次男於偵訊中陳稱：「23日之前，伊聽弟弟張
    俊彬說乙○○劃傷伊母親丙○○，伊要張俊彬去找乙○○，
    後來知道乙○○在檳榔攤，但去時沒有看到乙○○，伊就把
    乙○○的機車推入自立橋段的河裡，伊就回家打麻將，後來
    乙○○拿刀子跑到6 樓，伊聽到聲音，就上去，乙○○把鐵
    門關起來，伊在門外說不會放過他，他一直拜託伊，後來是
    丙○○叫朋友來帶走乙○○」等語明確（見同前相驗卷第30
    頁）；並經被告於偵訊、原審供稱：「6 樓之2 原是伊與丙○○的同居處，所以丙○○有給伊該處鑰匙，伊自己又去打
    了1 付；張俊彬都知道伊的去處，丙○○的大兒子、二兒子
    找伊麻煩，伊的去處都是張俊彬向他們說的，前晚（指23日
    ）丙○○的二兒子與張俊彬來找伊，伊看見了就趕快跑，機
    車來不及牽，後來同事告訴伊機車被丟到河裡，丙○○不理
    伊，打電話給丙○○也不接，伊就愈想愈生氣」（見同前偵
    卷第8 、9 頁）、「伊與丙○○有同居，有時候一星期4、5
    天，有時候1 、2 天，斷斷續續大約4 、5 個月」（見原審
    卷第169 頁）等語在卷；並有丙○○行動電話通聯紀錄附卷
    可參（見同前偵卷第24至27頁）。是此部分之事實，堪予認
    定。至於丙○○否認與被告有同居關係，或一直不理會被告
    追求云云（見警卷第9 頁），此若屬真實，則丙○○為防止
    被告繼續糾纏，避之惟恐不及，豈有再將住處鑰匙交付被告
    ，任由被告自由進出其住處、擾亂生活之理，應認被告與丙○○非僅單純之朋友關係，被告上開曾與丙○○同居之供述
    ，應堪採信。
  2.被告固否認知悉張俊彬住在上址6 樓之2 處云云。惟被告於
    偵訊已供稱：「案發前1 、2 個月丙○○打6 樓之2 的鑰匙
    給伊，這1 、2 個月，伊都可以隨意進出房間，之後張俊彬
    到6 樓住之後，伊就比較少到6 樓」等語（見同前偵卷第42
    頁），及丙○○於偵訊中陳稱：「在案發前一天，乙○○去
    敲張俊彬的房門說要和他一起睡，張俊彬不同意，並向伊說
    ，如果他跟乙○○一起睡，會被乙○○殺死」等語（見同前
    偵卷第43頁）。顯見被告早已知悉張俊彬居住在上址6 樓之
    2 處。
  3.被告因機車被推入河中、張次男揚言不放過、張俊彬透露其
    行蹤、向張俊彬借錢未果、丙○○拒接電話等情，乃心生怨
    懟，而萌生向丙○○、張俊彬報復之意一節，業據被告於偵
    訊中供稱：「隔天（指機車被推入河中後第二天）伊身上只
    剩200 元，剛好遇見張俊彬，伊向張俊彬要200 元，他說不
    要說那麼多，說老二（指張次男）還會找伊，當時伊心裡就
    有一點氣了，氣他為何要這樣講」、「張俊彬都知道伊的去
    處，丙○○的大兒子、二兒子找伊麻煩，伊的去處都是張俊
    彬向他們說的，前晚（指23日）丙○○的二兒子與張俊彬來
    找伊，伊看見了就趕快跑，機車來不及牽，後來同事告訴伊
    機車被丟到河裡，丙○○不理伊，打電話給丙○○也不接，
    伊就愈想愈生氣，就去向朋友『阿娟』（指邵福桂）借300
    元買水果刀等物，也準備讓那台汽車不能使用，伊要刺汽車
    是要報復他們把伊的機車丟入河裡」等語在卷（見同前偵卷
    第8 、9 、42頁）；且被告確已於93年9 月25日上午3 時32
    分許，自高雄市○○○路103 號「易達大賣場」（發票商號
    為潔亨企業行）購得水果刀1 把、松香水1 瓶、釘拔鎚1 把
    ，及蔘茸酒1 瓶、童軍繩1 條等物，有「易達大賣場」現場
    錄影畫面、發票在卷可憑（見同前相驗卷第18、24之1 頁）
    。足認被告於購買本件水果刀等物時，即已萌生向丙○○、
    張俊彬報復之意。
  4.丙○○所有車牌號碼8998 -GH號自用小客車4 個輪胎遭毀損
    之事實，業經檢察官至高雄市○○○路100 號地下2 樓停車
    場勘驗，發現上開小客車停放在48號停車格內，該車4 個輪
    胎均被刺破，右前輪旁約20公分處，遺留1 水果刀包裝套等
    情，有勘驗筆錄在卷可稽（見同前相驗卷第25、26頁）；並
    經高雄市政府警察局刑事鑑定中心鑑識結果為：「8998-GH
    號自用小客右前車輪、右後車輪、左前車輪均有明顯毀損痕
    跡，左後車輪雖未見明顯毀損痕跡，惟車胎亦已洩氣」，有
    刑案現場勘查報告在卷可按（見外放刑案現場勘查報告第3
    、4 頁）；復經被告於偵訊中供稱：「本來松香油是要用來
    燒車的，但伊看旁邊車子很多，所以沒有燒，只有用水果刀
    刺破4 個車胎」等語在卷（見同前偵卷第8 頁）。足認被告
    確有以購得之水果刀毀損丙○○所有上開小客車之輪胎，並
    足生損於丙○○。至於被告於警詢供稱有將松香水倒入上開
    小客車內云云（見警卷第6 頁），與其於偵訊所供已有不符
    ，且上開勘驗筆錄、刑案現場勘查報告亦未有上開小客車遭
    淋澆松香油之記載，是被告於警詢此部分之供述，自與事實
    有違，而不可信。
  5.被告於93年9 月25日上午4 時許，帶上開購得之水果刀等
    物，因無法進入上址5 樓之1 與丙○○理論後，即改往上址
    6 樓之2 欲找張俊彬理論，並以上開複製之鑰匙，開啟張俊
    彬房門外之第一道鐵門，趁第二道木板門未鎖，而侵入張俊
    彬之房間，被告進入時僅帶水果刀，進入後見張俊彬靠坐
    在床頭櫃旁，再持上開水果刀朝張俊彬頸部、鎖骨等處猛刺
    ，並邊刺邊說：「幹你娘，你們吃我很夠」、「再猛啊」等
    語，致張俊彬死亡之事實，有：
  案發後，檢察官會同高雄市政府警察局刑事鑑識中心人員、
    高雄市政府警察局三民第一分局長明派出所員警，至河北二
    路82號5 樓之1 、6 樓之2 房間實施勘驗，發現死者張俊彬
    倒臥在河北二路82號6 樓之2 房間入口右側，房間內有多處
    血跡、血鞋印，房間窗戶右側打開，窗緣牆壁、通往窗戶之
    走道均有血手印，床鋪上、床鋪右側地板上及折疊式桌面均
    有血跡，廁所門外右側牆壁有噴濺血跡；另河北二路82號 5
    樓之1 房間窗戶外欄杆、陽台上軟墊、軟墊外塑膠套有血鞋
    印，陽臺玻璃被打破，床鋪四週、房間門口往82號6 樓之2
    之方向分別有不完整血鞋印、血鞋印；河北二路82號5 樓之
    1 往6 樓之2 樓梯間有連串血鞋印；河北二路82號6 樓之2
    房間門口外，有往內、往外之血鞋印各1 個等情，有勘驗筆
    錄在卷可稽（見同前相驗卷第25頁）。而檢察官命高雄市政
    府警察局刑事鑑識中心人員於現場採證，當場於河北二路82
    號6 樓之2 房間進門右側牆壁上、地板上涼被、床罩上、浴
    室側牆壁上、窗戶外側牆壁上、房門外側地板上；於河北二
    路82號5 樓、6 樓之樓梯間地板上；於河北二路82號5 樓之
    1 房門外、房內地面上、房間窗戶欄杆上；於刀刃、刀把上
    ，分別採集到血跡、血跡鞋印，而該血跡連同被告襯衫、球
    鞋上之血跡經送驗後，均核與張俊彬之DNA-STR 型別相符，
    該DNA-STR 型別在臺灣地區中國人中分布之機率預估為3.4
    3 X10 之-12 次方等情，有高雄市政府警察局93年11月10日
    高市警鑑字第0930075841號鑑驗書及所附相片、高雄市政府
    警察局刑案現場勘查採證物品清單可參（見同前外放刑案現
    場勘查報告第22頁以下）。
  高雄市政府警察局刑事鑑識中心人員至現場採證時，曾於河
    北二路82號6 樓之2 房間窗戶下緣處採集可資比對之指紋1
    枚，而該枚指紋經送驗後，核與被告指紋卡之右中指指紋相
    符，有內政部警政署刑事警察局93年10月18日刑紋字第0930
    205835號鑑驗書及所附之指紋卡、採證紀錄表可佐（見同前
    外放刑案現場勘查報告第17頁以下）。
  張俊彬遭被告持刀猛砍，致受有頸部深及血管（頸動脈、靜
    脈）約4 公分之刀傷、深及血管及胸腔（鎖骨）約5 公分之
    不規則穿刺傷；胸部各4 公分、5 公分、5 公分；背部3 公
    分X1公分之淺傷；右手大拇指抵抗傷表淺皮傷約6 公分等刀
    傷，，致死創傷為頸部及鎖骨傷刀傷，直接引起死亡之原因
    為頸、胸及四肢多處穿刺傷與切割傷之事實，業經檢察官督
    同法醫師相驗屬實，製有驗斷書、相驗屍體證明書及相片可
    憑（見同前相驗卷第32頁以下，同前偵查卷第32頁，外放之
    張俊彬死亡案屍體複驗相片）。是被告持刀砍殺張俊彬，與
    張俊彬死亡間具有相當因果關係甚明。
  被告於警詢、偵訊、原審供稱：「伊看到張俊彬就抓狂，就
    上前拿刀刺他，一直刺他」（見警卷第3 頁）、「伊把水果
    刀藏在背後，另3 樣東西（指松香油、釘拔鎚、童軍繩）放
    在旁邊，門一開，伊看到張俊彬坐在床上靠在床頭櫃上，伊
    看到他就很火大，因為伊找不到他媽媽，機車又被丟到河裡
    去，伊一直罵『幹你娘，你們吃我很夠』，他看到伊有衝過
    去的動作，就向伊道歉，伊很狂，拿刀刺他，刺幾刀不記得
    了，他有反抗，沒多久，他就跪在廁所外面，伊還對他說『
    再猛啊』」（見同前偵卷第8 頁）、「當時一看到張俊彬，
    因為被丙○○的二兒子逼得很緊，就拿刀刺他」（見原審卷
    第170 頁）等語明確；且依外放之張俊彬死亡案相片冊I編
    號第42號相片，床舖上有直立之枕頭靠在床頭櫃上，應認被
    告上開所供「張俊彬坐在床上靠在床頭櫃上」等語可信；又
    被告固於偵訊中另供稱：「伊撬不開丙○○5 樓之1 的門，
    所以想要從6 樓房間陽台爬到丙○○房間」云云（見同前偵
    卷第8 頁）；惟由被告將可供攀爬及破壞門窗用之釘拔鎚1
    把、童軍繩1 條放置在上址6 樓之2 門外，僅帶上開水果
    刀進入6 樓之2 張俊彬房間，顯見其原並無自6 樓之2 陽台
    攀爬至5 樓之1 之意，而係欲進入6 樓之2 殺害張俊彬，以
    報復其前所受之委曲及羞辱，被告此部分供述，尚不可信。
    足認被告於侵入6 樓之2 前，即有殺害張俊彬之故意，被告
    持刀砍殺張俊彬，與張俊彬死亡間，具有相當因果關係。
  按頸部、鎖骨乃人體動脈、靜脈流經之處，如持刀刺該部分
    ，將切斷動脈、靜脈，造成大量失血而有致命之危險，被告
    明知於此，竟仍持上開水果刀衝向前，往張俊彬頸部、左鎖
    骨等部位猛刺，致張俊彬因頸、胸及四肢多處穿刺傷與切割
    傷而死亡，因被告持刀刺殺死者張俊彬之致命部位，分屬頸
    部及鎖骨等人體重要部分，所持之水果刀甚至因刺殺用力過
    猛，致刀刃與刀柄脫落，有相片可參（見外放之張俊彬死亡
    案相片冊II編號第246 號至第247 號相片），益徵被告殺意
    之堅，用力之猛，被告確有殺人之犯意，應堪認定。
  是綜上所述，被告無故侵入上址6 樓之2 住宅，並持水果刀
    殺死張俊彬之事實，均堪認定。
  6.被告見張俊彬倒地後，持原放置在上址6 樓之2 房門外之釘
    拔槌1 把，自上址6 樓之2 房間陽台攀爬至5 樓之1 丙○○
    住處陽台，並以上開釘拔鎚打破陽台窗戶玻璃，而約於93年
    9 月25日上午4 時20分許進入丙○○房間後，即以上開釘拔
    鎚控制丙○○之行動，期間並表示要先將殺死丙○○後，再
    自殺等語，經丙○○安撫、附和及苦苦哀求後，至同日上午
    凌晨6 時20分許，被告沿原來路徑攀爬回6 樓之2 房間內，
    擬開門讓丙○○見張俊彬最後一面，而丙○○始得趁隙脫逃
    ，丙○○前後遭剝奪行動自由約達2 小時之事實，業據丙○○於警詢、偵訊、原審陳（證）稱：「乙○○拿拔釘子的鐵
    器控制伊的行動，期間伊一直哀求他，伊哀求了2 個多小時
    」（見警卷第9 頁背面）、「乙○○從窗戶爬進來，手上拿
    一鐵棍（指釘拔鎚），說張俊彬被他殺死了，說要殺死伊再
    自殺，伊一直安撫乙○○，講了2 、3 小時，他手上一直拿
    著鐵棍，雖然他說『妳走啊』，但因乙○○有說『殺一個也
    是死，二個也是死』，所以伊不敢走」（同前相驗卷第28頁
    背面）、「乙○○是從6 樓之2 拉電纜線破壞伊5 樓之1 窗
    戶進入房間，手上還拿一支長長彎彎的鐵，伊不敢亂動，因
    為，即使是一個女子遇到一名男子沒有拿東西，也會害怕，
    伊一直求乙○○，過了不知多久，乙○○沿第四台的纜線爬
    去6 樓，伊就趕快走」（見原審卷第156 至158 頁）等語明
    確；並經被告於偵訊、本院供稱：「伊從6 樓窗戶爬到5 樓
    陽台，打破玻璃進去5 樓，丙○○見到伊，問伊什麼事，伊
    說已殺了張俊彬」（見同前偵卷第8 頁）、「伊承認有地方
    法院判決的事實」（見本院卷第53頁）等語在卷；復有扣案
    釘拔鎚、現場照片、高雄市政府警察局刑案現場勘查採證物
    品清單可參（見外放刑案現場勘查報告第25頁，外放之張俊
    彬死亡案相片冊I編號第53至55、59至67、70至82、102 至
    111 號相片，外放之張俊彬死亡案相片冊II編號第150 至15
    4 、172 至192 、216 至222 號相片）。再者，高雄市政府
    警察局刑事鑑識中心人員於河北二路82號5 樓之1 房間窗戶
    欄杆上採集到血跡，而該血跡經送驗後，核與張俊彬之DNA-
    STR 型別相符，有上開高雄市政府警察局鑑驗書可參；而高
    雄市政府警察局刑事鑑識中心人員亦於河北二路82號6樓 之
    2 房間窗戶下緣處採集可資比對之指紋1 枚，而該枚指紋經
    送驗後，核與被告指紋卡之右中指指紋相符，亦有上開內政
    部警政署刑事警察局前開鑑驗書可參。足認被告於殺害張俊
    彬後，為告知丙○○殺人之情，始自上址6 樓之2 房間窗戶
    攀爬至上址5 樓之1 房間陽台，並毀損窗戶進入房間。另被
    告係於殺害張俊彬後，始起意為本部分犯行，則其所涉毀損
    、侵入住宅犯行，自與上開事實欄二之毀損犯嫌，或事實
    欄二之侵入住宅犯嫌，無連續犯之關係，併此說明。
  7.按「刑法第62條所謂未發覺之罪，凡有搜查權之官吏，不知
    有犯罪之事實，或雖知有犯罪事實，而不知犯罪人為何人者
    ，均屬之」、「刑法第38條（指現行法第62條）之所謂發覺
    ，係指該管公務員已知犯罪事實並知犯罪人之為何人而言，
    至被害人以及被害人以外之人知悉其事並知其人，而該管公
    務員猶未之知者，仍不能不認為合於該條所謂未發覺之規定
    」（最高法院26年渝上字第1839號、20年上字第1721號判例
    參照）。本件丙○○逃脫後，隨即於93年9 月25日上午6 時
    22分59秒許，以其所有之0000000000號行動電話撥打110 勤
    務中心報警，惟因一時恐慌過度，並未告知警方係何人殺死
    張俊彬之事實，業據證人即110 勤務指揮中心員警沈瑞清於
    偵查中證稱：「婦人（即丙○○）報案表示在河北二路82號
    6 樓之2 有殺死人，兇手在路上，當時是6 時23分，婦人最
    後突然表示是4 樓之三七仔」等語（見同前偵卷第20頁），
    證人即高雄市政府警察局三民第一分局長明派出所員警張孟
    學於偵查中證稱：「接獲指揮中心通報河北二路發生兇殺案
    後，伊立即通知巡邏員警沈國華等人至現場，當時指揮中心
    未提到嫌疑人為何人」等語明確（見同前偵卷第15、16頁）
    ，並有丙○○行動電話通聯紀錄、高雄市政府警察局三民第
    一分局長明所受理各類案件紀錄表、高雄市政府警察局勤務
    指揮中心受理各類案件紀錄表附卷可參（見警卷第18、19頁
    ，同前偵卷第26頁）。又被告發現丙○○逃逸後，於警員到
    達現場前，隨即下樓央請路上不知名之騎士載其前往警局，
    並於同日6 時30分許到達高雄市政府警察局三民第一分局長
    明派出所表明其殺害張俊彬等情，亦據證人即高雄市政府警
    察局三民第一分局長明派出所員警沈國華、黃啟仁於偵查中
    證稱：「接獲通報後即趕至現場，在繼光路轉河北二路口時
    ，就聽民眾表示兇手被一部機車載往派出所，故即返回派出
    所，當時未詢問民眾兇手是誰，到達派出所時，被告已在派
    出所」等語（見同前偵卷第21頁）：證人張孟學警員於偵查
    中證稱：「被告至派出所後，由伊最先受理，被告一進派出
    所即表示殺死同居人兒子」等語明確（見同前偵卷第16頁）
    。從而揆諸首揭判例意旨，本件因丙○○報案時，僅表示是
    「4 樓三七仔」殺人，並未指出被告姓名，且證人沈國華、
    黃啟仁接獲通報趕至現場後，在未及詢問何人為兇手時，被
    告已趕至長明派出所，並表明其為兇手，願意接受裁判，堪
    認被告符合自首之規定。至於檢察官一再爭執被告之行為不
    符自首規定，應屬對法律規定之誤解，附此說明。
  8.被告於原審另辯稱：伊於93年9 月20日左右，曾因憂鬱症至
    高安診所看診」等語。經原審調取被告於高安診所就診資料
    後，送請高雄市立凱旋醫院鑑定被告是否有心神喪失或精神
    耗弱之情形，該醫院鑑定結果認為：綜合被告病史資料、
    目前狀況及其相關測驗，顯示被告有情緒低落、焦慮、失眠
    等情緒症狀，除此之外，無其他之顯現精神症狀，臨床之精
    神科診斷為官能性疾患併焦慮。根據臺灣精神醫學會司法
    精神醫學學術分組製作之「刑責能力判斷準則」，當情感疾
    患之病人呈現嚴重躁或鬱狀態致認知及現實判斷能力極度受
    損、行為直接受妄想或幻覺等精神病症狀所控制者，即屬心
    神喪失之程度；而當病人呈現躁或鬱狀態致認知及現實判斷
    能力明顯受損、行為受妄想或幻覺等精神病症狀所影響者，
    即屬精神耗弱之程度。觀諸被告此次犯罪行為，喝酒及精
    神疾患之影響程度係判斷之關鍵。而被告有情緒上之問題，
    但無幻覺或妄想等精神症狀，觀察其後之整體行為表現，被
    告並未過度驚怕或焦慮而有神智不清或恍忽之情形，案發當
    日尚無因情緒之影響，而使其認知及現實判斷能力受損；至
    飲酒情況，被告並無因喝酒而有步履不穩或蹣跚之情形，亦
    無判斷力減弱，故喝酒並無影響被告之認知及判斷力，而不
    知其所為之殺人行為。綜合整體案件、涉案行為過程與被
    告精神狀況而分析，被告並無認知及現實判斷能力受損之情
    狀，而使其無法知曉其所為之殺人行為，更遑論被告當時期
    間並未有妄想、幻覺之精神症狀，無顯現精神症狀直接控制
    或影響被告而導致犯案，故被告犯案當時之精神狀態，難言
    之有達於精神耗弱或心神喪失之程度等語，有高雄市立凱旋
    醫院94年5 月4 日高市凱醫成字第0940001138號函附精神鑑
    定書在卷可憑（見原審卷第101 至109 頁）。是被告臨床上
    雖有官能性疾患併焦慮等症狀，惟因被告並無認知及現實判
    斷能力受損之情狀，亦無受精神症狀直接控制或影響，尚難
    認有精神耗弱或心神喪失之情形，是被告上開所辯，不足採
    信。
  (三)綜上所述，本件事證已明，被告犯行洵堪認定。
三、論罪及就殺人、妨害自由部分撤銷改判之理由─
  (一)核被告就事實欄二所為，係犯刑法第354 條毀損罪；就事
    實欄二所為，係犯犯刑法第271 條第1 項殺人罪、第306
    條第1 項侵入住宅罪，所犯二罪有方法目的之牽連犯關係，
    依刑法第55條後段規定，從一重論以殺人罪；就事實欄二
    所為，係犯刑法第354 條毀損罪、第306 條第1 項侵入住宅
    罪、第302 條第1 項妨害自由罪，所犯三罪有方法目的之牽
    連犯關係，亦依刑法第55條後段規定，從一重論以妨害自由
    罪。被告所犯上開毀損、殺人、妨害自由三罪，犯意各別，
    行為互殊，應分論併罰。又被告於犯罪未發覺前，向有偵查
    權限之警察機關自首殺人犯行，並願接受裁判，業如前述，
    所犯殺人罪部分（毀損、妨害自由部分，被告並未自首），
    依刑法第62條前段規定，減輕其刑。
  (二)原判決就被告毀損部分（即事實欄二部分），認罪證明確
    ，因而適用刑法第354 條、第38條第1 項第2 款，罰金罰鍰
    提高標準條例第1 條前段規定，並審酌被告應知男女感情無
    法強求，竟於丙○○有意疏遠之際，仍執意挽回感情，而當
    丙○○仍不欲理會時，即心生報復之心，毀損丙○○所有汽
    車輪胎，惟犯後坦承犯行等一切情狀，量處有期徒刑2 月；
    復說明扣案水果刀1 把（刀刃、刀柄連接處已斷裂），為被
    告所有供犯毀損罪所用之物，依刑法第38條第1 項第2 款規
    定宣告沒收。經核原判決此部份認事用法均無不合，量刑亦
    屬妥適。檢察官循被害人之請，以原審此部分量刑太輕為由
    提起上訴，被告則以欲早日執行為由，亦提起上訴，均無理
    由，自應就此部分駁回上訴。
  (三)原判決就被告殺人（即事實欄二）、妨害自由（即事實欄
    二）部分，予以論罪科刑，固非無見。惟：1.被告於購買
    水果刀等物時，即已有報復丙○○、張俊彬之意，且侵入上
    址6 樓之2 之目的，係為殺害張俊彬，並非侵入後，始生殺
    人之故意，原判決認被告係於侵入上址6 樓之2 後，見張俊
    彬坐在床上靠在床頭櫃上，始生殺人犯意，自有未當。2.被
    告侵入上址6 樓之2 、5 樓之1 ，並無連續犯關係，業如前
    述，原判決認有連續犯關係，亦有未洽。被告以欲早日執行
    為由，提起上訴，雖無理由，檢察官循被害人之請，以原審
    此部分量刑太輕為由，提起上訴，因被告非臨時起意殺人，
    惡性較重，原審就殺人部分量刑12年，自屬太輕，檢察官此
    部分上訴為有理由，而妨害自由部分，原判決亦有上開違誤
    之處，自應由本院將原判決關於殺人、妨害自由及定執行刑
    部分，均撤銷改判。
四、科刑及沒收之理由─
  (一)爰審酌被告未能體悟男女感情之事無法強求，竟於丙○○有
    意疏遠之際，仍執意挽回感情，而當丙○○仍不欲理會、遭
    張次男將機車推入河中後，即遷怒於張俊彬，而生報復之心
    ，事先購買水果刀等物，預謀殺害張俊彬，並持水果刀猛刺
    張俊彬，致張俊彬死亡，不僅使丙○○與張俊彬之父甲○○
    需忍受白髮人受黑髮人之痛，亦使丙○○揹負張俊彬死因與
    其有關之陰影，影響丙○○、甲○○之權益甚大，行為惡害
    非輕，雖已與甲○○達成民事和解（見本院94年度附民字第
    42號），但其亦自承無力清償和解金，致亦未能在物質上撫
    平丙○○、甲○○之傷痛，惟犯後坦承大部分犯行，態度尚
    稱良好等一切情狀，就殺人部分量處有期徒刑14年，就妨害
    自由部分量處有期徒刑5 月，以資懲儆。並依被告犯罪之性
    質，認就殺人罪部分，有褫奪公權之必要，併予宣告褫奪公
    權8 年。復就上開宣告之刑，與駁回上訴之毀損部分所科之
    刑，定其應執行刑為有期徒刑14年4 月。
  (二)扣案水果刀1 把（刀刃、刀柄連接處已斷裂），為被告所有
    供犯殺人罪所用之物；扣案釘拔鎚1 把，亦為被告所有供犯
    妨害自由罪（含事實欄二毀損部分）所用之物，均經被告
    供明在卷，並有上開發票可證，均依刑法第38條第1 項第2
    款宣告沒收。另扣案鑰匙1 支、松香水1 瓶、黃色塑膠袋1
    個、童軍繩1 條、水果刀外包裝1 個；其中鑰匙1 支，因被
    告供陳：是供開鐵門內（即6 樓之2）木 門之用，而當時木
    門並未上鎖等語（見同前偵查卷第128 頁），尚非供犯罪所
    用之物；松香水1 瓶、童軍繩1 條，則未使用於本件犯罪，
    亦據被告供明在卷（見原審卷第169 頁）；黃色塑膠袋1 個
    、水果刀外包裝1 個等物，因屬包裝物品之物，與本件犯罪
    無關，均不予宣告沒收。至於被告用以開啟上址6 樓之2 鐵
    門之鑰匙1 支，因未扣案，復非為違禁物，為免日後執行之
    困難，自不宣告沒收，併此說明。
五、適用之法律─
    (一)刑事訴訟法第368 條、第369 條第1 項、第364 條、第29
      9 條第1 項。
    (二)刑法第271 條第1 項、第302 條第1 項、第306 條第1 項
      、第354 條、第55條、第62條前段、第37條第2 項、第38
      條第1 項第2 款、第51條第5 款。
    (三)罰金罰鍰提高標準條例第1 條前段。
本案經檢察官姜麗儒到庭執行職務。
中　　華　　民　　國　　94　　年　　10　　月　　28　　日
                  刑事第七庭    審判長法  官  莊飛宗
                                      法  官  黃憲文
                                      法  官  曾逸誠
以上正本證明與原本無異。
毀損部分不得上訴。
如不服本判決（殺人、妨害自由部分），應於判決送達後10日內
向本院提出上訴書狀，其未敘述上訴理由者，並得於提起上訴後
10日內向本院補提理由書狀（均須按他造當事人之人數附繕本）
「切勿逕送上級法院」。
中　　華　　民　　國　　94　　年　　10　　月　　28　　日
                                      書記官  郭蘭蕙
附錄本判決論罪科刑法條：
刑法第271 條第1 項：
殺人者，處死刑、無期徒刑或10年以上有期徒刑。
刑法第354 條：
毀棄、損壞前二條以外之他人之物或致令不堪用，足以生損害於
公眾或他人者，處2 年以下有期徒刑、拘役或500 元以下罰金。
刑法第302 條第1 項：
私行拘禁或以其他非法方法，剝奪人之行動自由者，處5 年以下
有期徒刑、拘役或300 元以下罰金。
刑法第306 條：
無故侵入他人住宅、建築物或附連圍繞之土地或船艦者，處1 年
以下有期徒刑、拘役或300 元以下罰金。
無故隱匿其內，或受退去之要求而仍留滯者，亦同。
